【裁判字號】    92,交抗,971
【裁判日期】    921231
【裁判案由】    聲明異議
【裁判全文】
臺灣高等法院臺中分院刑事裁定                    九十二年度交抗字第九七一號
    抗  告  人  交通部公路總局豐原監理站
    受 處分 人  甲○○
右抗告人因受處分人違反道路交通管理處罰條例聲明異議案件，不服臺灣台中地方法
院中華民國九十二年十月三十一日所為裁定（九十二年度交聲字第五七二號）提起抗
告，本院裁定如左：
      主    文
原裁定撤銷，應由臺灣臺中地方法院更為裁定。
      理    由
一、抗告意旨以：本案受處分人於八十七年一月、八十八年二、三月間分別向永豐、
    大豐、文興小客車租賃有限公司租用ＡＡ─七六六三號、ＡＡ─七五一八、ＡＡ
    八二八三號、ＡＡ─八三五五號、ＡＡ─七七八八號自小客車，並於租車期間因
    「超速」、「在設有禁止停車標誌、標線之處所停車」等違規事實，分別為國道
    公路警察局第六隊、台北縣警察局交通隊、台北市政府警察局大同分局逕行舉發
    在案。本案依台北市交通事件裁決所檢附之汽車所有人申請書、汽車租賃契約書
    ，及承租人甲○○簽立之租用汽車切結書認為吳君為租車人，綜觀上揭租賃公司
    所提供之積極證據既為當事人所簽立，應不致有偽造之嫌，而原審法院依憑受處
    分人之服役證明即認證據不足，似在採證上較有爭議，爰依法提起抗告等語。
二、經查：
  (一)道路交通管理事件統一裁罰基準及處理細則第二十四條規定：逕行舉發違反道路
    交通管理事件，經汽車所有人依通知單之應到案日期前到案，並告知違規駕駛人
    姓名、身份證統一編號及住址者，處罰機關應即另行通知違規駕駛人到案依法處
    理；另道路交通管理處罰條例第八十五條第一項復規定：本條例關於車輛所有人
    之處罰，如應歸責於運送人、租用人或使用人，亦適用之。
  (二)本件前述自小客車，於八十七年一月十一日、八十八年二九日、八十八年二月十
    一日、八十八年三月三日、八十八年三月十二日、八十八年三月二十二日分別因
    「超速」、「在設有禁止停車標誌、標線之處所停車」等違規，為國道公路警察
    局第六隊、台北縣警察局交通隊、台北市政府警察局大同分局逕行舉發，嗣經汽
    車所有人永豐小客車租賃有限公司等向台北市交通事件裁決所聲請轉罰車輛承租
    人即本件受處分人，有舉發違反道路交通管理事件通知單、大豐小客車租賃有限
    公司等提出之汽車租賃契約書、聲請書附卷可稽。受處分人抗辯稱：前記違規時
    間我根本不在台灣，當時人在金門當兵，甚至連違規車輛都沒有看過，從未至文
    興、永豐、大豐小客車租賃公司租車，租賃契約上之簽名、指印均不是我蓋的等
    語。原審以受處分人抗辯未曾租車，已有其提出之服役證明在卷可稽，則本件證
    據上有不足，受處分人所辯為可堪採信，因而撤銷原處分，另為受處分人不處罰
    之諭知等語。
  (三)惟依受處分人提出之退伍令遺失證明書所載（原審卷第三八頁），受處分人入伍
    之時間為八十七年十二月二十二日，至八十九年十月二十二日退伍，除八十七年
    一月十一日當次違規之時，受處分人並非在營服役外，其餘各次違規之時，受處
    分人是否休假租用車輛，自有詳究之必要，原審僅以受處分人提出退伍令，即認
    受處分人所辯可堪採信，顯屬速斷，自難認洽，原處分機關抗告意旨指摘原審裁
    定不當，為有理由，本件尚有諸多事證有待查證，為期調查翔實，並保障審級利
    益，爰將原裁定撤銷，由原審法院更為適法之裁判。
四、爰依道路交通事件處理辦法第二十五條、第二十六條、刑事訴訟法第四百十三條
    前段，裁定如主文。
中      華      民      國    九十二    年     十二     月    三十一    日
                                   臺灣高等法院臺中分院刑事第十庭
                                         審判長法  官  林  照  明
                                               法  官  吳  重  政
                                               法  官  王      銘
右正本證明與原本無異。
不得抗告。
                                               書記官  王  麗  珍
中      華      民      國    九十三     年      一      月     五      日
                                                                        Ｆ


司法院資訊處製作；財團法人民間司法改革基金會備份。
